臺灣臺中地方法院民事判決 
                                    110年度豐簡字第392號
原      告  朱育琪  
被      告  順益汽車股份有限公司

法定代理人  吳銘祥  
訴訟代理人  邱欣怡  
上列當事人間請求確認本票債權不存在事件，本院於民國110年1
2月1日言詞辯論終結，判決如下：
    主      文
一、確認被告持有如附表所示本票，於超出「本金新臺幣（下同
    ）37萬6,879元，及自民國110年1月9日起至清償日止，按週
    年利率百分之9計算之利息」範圍，對原告之票據債權不存
    在。
二、原告其餘之訴駁回。
三、訴訟費用由被告負擔二分之一，餘由原告負擔。 
　　事實及理由
一、原告主張：被告持如附表所示本票（下稱系爭本票），聲請
    本院以110年度司票字第1097號民事裁定（下稱系爭民事裁
    定）准予強制執行，惟系爭本票上原告之簽名、印文，並非
    原告親簽或授權他人用印，故原告無庸負本票發票人責任等
    語。並聲明：確認被告所持系爭本票對原告票據債權不存在
    。
二、被告則以：
  ㈠原告自中古車商即睿隆汽車商行購買車號000-0000號車輛(下
    稱系爭車輛)，並由原告為借款人、證人王嘉銘擔任保證人
    ，向台新國際商業銀行股份有限公司（下稱台新銀行）及被
    告之合作專案申貸車輛借款，借款新臺幣（下同）70萬元，
    約定借款期間為4年（自民國109年5月7日起至113年5月7日
    止），借款利率為9％(債權本金70萬，利息13萬6,304元)，
    分48期償還，於每月7日還款17,423元，並有簽立借款借據
    暨約定書。原告為便利繳納本貸款所約定之應繳納本息、遲
    延利息、違約金、費用，同意委託被告代向台新銀行繳付分
    期款，並同意與被告約定依前開償還方式約定還款日期及金
    額支付被告。換言之，被告每一期替原告償還17,423元予台
    新銀行，原告每一期支付17,423元予被告，以為清償本借款
    債務。原告與王嘉銘共同簽發系爭本票予被告，作為被告代
    償原告借款債務後對原告債權之擔保。原告如遲延還本或付
    息時，台新銀行除按本借款利率計算遲延期間之遲延利息外
    ，並得向原告收取違約金，每次違約狀態最高連續收取期數
    為9期。原告與台新銀行並約定若未依約履行依台新銀行的
    借款債務時，同意由被告一次代償剩餘借款債務，台新銀行
    將借款所生全部債權、債權文件及附隨擔保讓與被告，並由
    被告逕為催收及訴訟程序。系爭本票為真正。
　㈡被告前9期車款均有替原告代償予台新銀行。詎原告僅繳納7
    期車款，合計12萬1,961元（其中87,151元沖償本金，34,18
    0元沖償利息）予被告，自110年1月8日起即未再付款。原告
    逾期達2期時，被告於110年2月8日起，始將原告剩餘未償還
    金額，一次回贖，一次替原告代償58萬7,466元予台新銀行
    後，由台新銀行受讓借款債權及附隨擔保之債權。原告清償
    7期分期款後，被告對原告剩餘債權本金為61萬2,849元。因
    系爭車輛依法有設定動產抵押登記，被告承受債權後取回占
    有，於110年3月24日拍賣在案，拍定價格為36萬5,000元，
    先抵沖系爭民事裁定之裁判費（即執行名義費用）1,000元
    ，協尋取回車輛費用1萬8,000元、開鎖費用1萬0,500元，次
    沖利息13萬6,304元，再沖原本61萬2,849元，被告對原告剩
    餘借款本金債權為37萬6,879元。系爭本票是擔保借款債權
    。被告同意對原告票據債權範圍是「本金37萬6,879元，及
    自110年1月9日起至清償日止，按週年利率百分之9計算之利
    息」等語，資為抗辯，並聲明：原告之訴駁回。
三、兩造不爭執及爭執之事項：
㈠、不爭執事項（見本院卷第208至210頁）： 
  ⒈原告與證人王嘉銘於109年5月時仍為男女朋友關係，嗣後於1
    09年10月底分手（見本院卷第109頁）。
  ⒉依本院卷73頁證物一借款借據暨約定書(下稱系爭借據)記載
    之內容，原告為借款人（即立約人），證人王嘉銘為一般保
    證人，原告為向訴外人即睿隆汽車商行購買系爭車輛，見本
    院卷第77頁），於109年5月3日向訴外人台新銀行申辦貸款
    ，貸款額度為70萬元，借款利率按年利率9％計算。原告應自
    109年6月8日起，以每1個月為1期，共分48期還款，每期還
    款1萬7,423元（見本院卷第73頁）。系爭借據之對保人為證
    人吳銘峰。
  ⒊保證人王嘉銘並於109年5月3日簽發本院卷第75頁本票（下稱
    系爭本票）。系爭本票發票人處有原告姓名及印文。系爭本
    票上記載約定事項：逾期自遲延日起按約定利率百分之20計
    付利息。嗣分期付款價金完全清償完畢時，此本票自動失效
    （見本院卷第75頁）。
  ⒋依系爭借據記載之內容，原告與台新銀行約定，就借款事宜
    ，約定台新銀行將借款金額撥入被告於台新銀行開立之活期
    存款帳戶，即視為借款人受領借款交付無誤（見第一條第（
    一）款第3點）。台新銀行於109年5月8日撥入被告順益汽車
    帳戶70萬元（見本院卷第197頁）。
  ⒌依本院卷第77頁撥款委託書記載之內容，原告同意被告將該
    筆借款撥付受款人即訴外人廖秀玲設於合作金庫銀行和美分
    行之帳戶（即中古車商之帳戶，見本院卷第77頁）。被告扣
    除3,500元監理站動產擔保設定費用後，匯款69萬6,500元至
    廖秀玲上開帳戶（見本院卷第197頁）。
  ⒍依系爭借據第一條第（七）項，原告同意委託被告代為繳付
    系爭借據約定之分期款。原告並同意與被告約定依前開償還
    方式約定之還款日期與金額，按期以超商代收或現金匯款或
    其他自動化設備方式繳納至被告帳戶，以為清償（見本院卷
    第73頁）。是被告於每月約定之還款日屆期時，不論借款人
    有無繳納分期款給被告，被告均應依約代繳款項給台新銀行
    。本件被告一次回贖之前，代借款人繳納第1期至第9期之分
    期款。
  ⒎另依系爭借據第一條第（四）項第3點，立約人未依約履行依
    本契約台新銀行所負債務時，立約人及保證人同意由被告代
    償本借款債務，於被告代償本借款債務貸款本息、遲延利息
    、各項違約金、費用（含代墊款）等後，台新銀行得將本借
    款所生之全部債權、債權文件及附隨之擔保物權讓與順益汽
    車，立約人及保證人確認被告得以債權人身分逕為催收及訴
    訟等相關程序（見本院卷第73頁）。
  ⒏依客戶分期明細表，系爭借據之分期債務由債務人共清償7期
    款項，合計清償12萬1,961元（見本院卷第83頁），其中清
    償本金8萬7,151元，利息3萬4,810元（見本院卷第189頁）
    。自110年1月8日起即未再依約清償。
  ⒐系爭借據之債務人遲延給付屆逾2期（即第8期、第9期），自
    110年2月8日起，方符合被告與台新銀行合作之回贖條件，
    被告始能就尚未代償部分，向台新銀行「申請」一次辦理回
    贖，並請求交付債權讓與文件。台新銀行受理後，於110年3
    月5日出具債權讓與確認書（見本院卷第81頁），本件債權
    讓與確認書所載之讓與債權金額58萬7,466元（見本院卷第8
    1頁），為110年3月5日當日被告一次代償後，讓與之金額是
    從70萬元扣除被告第一期至第十期幫借款人償還本金後之剩
    餘金額（如本院卷第213頁之攤還表）。
  ⒑被告代償（包含分期代償及一次代償）借款人系爭借據積欠
    台新銀行之債務後，依消費借貸及債權讓與之法律關係，取
    得依系爭借據直接請求借款人給付之權利。
  ⒒被告於110年2月24日持系爭本票聲請裁定准予強制執行，經
    本院110年3月3日以110年度司票字第1097號民事裁定准予強
    制執行。 
㈡、爭執事項（見本院卷第210頁）：
    系爭借據之借款人之簽名及系爭本票上發票人之簽名及撥款
    委託書委託人之簽名，是否為原告親簽？印章，是否為原告
    同意授權蓋印？
四、本院之判斷： 
㈠、系爭本票應為真正：
　⒈按票據固為無因證券，即執票人行使票據權利時，固勿庸負
    擔原因關係存在之證明，惟此乃以票據之真正為前提。而發
    票人對於票據之真正有爭執時，則執票人對於票據之真正，
    即負有舉證責任（最高法院50年台上字第1659號判決、102
    年度台上字第466號判決可資參照）。經查：
　⑴證人吳銘峰於本院證稱：我是本案對保的對保人，系爭借據
    上借款人的簽名，是原告親簽。印章是原告提供，我幫原告
    蓋的。系爭本票上原告的姓名，是原告親簽。印章是原告提
    供的，我當原告的面，幫原告蓋的。撥款委託書上借款人的
    姓名，也是原告親簽，印章也是我當原告的面蓋印的。系爭
    本票及系爭借據是我拿給原告簽名的，是整份的資料。這件
    是買BMW523灰色的車子，是2497CC的車子。原告是在睿隆汽
    車商行簽立系爭本票及借據。原告簽名時，王嘉銘也有在場
    ，所以王嘉銘有看到原告簽立系爭借據、系爭本票的過程。
    我們會詢問車主需要貸款的金額、告訴她繳款期數，月付金
    額，會口述清楚才讓她簽名等語（見本院卷第106至107頁）
    ，核與證人王嘉銘於本院證述：我於109年5月時跟原告是男
    女朋友的關係。當時有個朋友在睿隆汽車商行工作，問我有
    無缺錢，要我當人頭，當初有約定當人頭會給兩萬元。至於
    車貸的問題，拿到車子的人會去繳。系爭借據、系爭本票上
    原告姓名是原告親簽。原告的印章是原告拿出來的，由對保
    人蓋的。原告在系爭本票、系爭借據上簽名時我有在場，地
    點在車行。我的姓名是我自己簽的，我的印章也是拿給對保
    人蓋的。這個分期付款有繳納7次，我不知道是誰繳的等語
    （見本院卷第107至110頁），足認系爭借據之借款人之簽名
    及系爭本票上發票人之簽名及撥款委託書委託人之簽名，為
    原告親簽；印章，為原告同意授權蓋印。
　⑵參以本院以肉眼比對系爭本票上原告姓名之筆跡（見本院卷
    第75頁）及原告起訴狀具狀人處簽名的親書筆跡（見本院卷
    第21頁），兩者之結構佈局、態勢神韻相符，書寫習慣（包
    括：起筆、收筆、筆力、筆速、連筆、筆序等筆畫細部特徵
    ）均相似，筆畫特徵相似，亦足認系爭本票上原告之簽名，
    應係原告親簽。
　⑶依上證據，可認系爭本票為原告所共同簽發。原告主張系爭
    本票上原告的簽名係遭他人所偽造，並非可採。從而，原告
    應負發票人責任。
㈡、被告得主張之票據債權範圍：　
　  按在票據上簽名者，依票上所載文義負責。本票發票人所負
    責任，與匯票承兌人同。票據法第5條、第120條第2項、第1
    21條分別定有明文。另按執票人向匯票債務人行使追索權時
    ，如無約定利率者，依年利6釐計算之利息。上開匯票之規
    定，於本票準用之。票據法第66條第1項、第97條第1項第2
    款、第124條分別定有明文。經查：被告自認系爭本票所擔
    保之原因債權，因清償之關係，被告就系爭本票之票據債權
    ，剩餘本金37萬6,879元，及自110年1月9日起至清償日止，
    按週年利率百分之9計算之利息（見本院卷第262頁）。從而
    ，原告訴請確認被告所持有系爭本票，於超出「本金37萬6,
    879元，及自110年1月9日起至清償日止，按週年利率百分之
    9計算之利息」部分，對原告之票據債權不存在，應屬有據
    。原告逾此範圍之主張，則屬無據。
五、綜上所述，原告請求確認被告持有原告簽發如附表所示本票
    ，於超出「本金37萬6,879元，及自110年1月9日起至清償日
    止，按週年利率百分之9計算之利息」，對原告之票據債權
    不存在之範圍內，為有理由，應予准許。逾此範圍之請求，
    為無理由，應予駁回。
六、本件事證已臻明確，兩造其餘主張陳述及所提之證據，經本
    院審酌後，認為均與判決結果無影響，爰不一一論述，附此
    敘明。
七、訟費用負擔之依據：民事訴訟法第79條。 
中　　華　　民　　國　　110 　年　　12  　月　24 　　日
                      臺灣臺中地方法院豐原簡易庭
                                  法　官　高士傑
以上正本係照原本作成。
如不服本判決，應於送達後20日內，向本院提出上訴狀並表明上
訴理由，如於本判決宣示後送達前提起上訴者，應於判決送達後
20日內補提上訴理由書（須附繕本）。如委任律師提起上訴者，
應一併繳納上訴審裁判費。
中　　華　　民　　國　　110 　年　　12 　月　　24 　　日
                                  書記官　蔡伸蔚
附表：

編號 共同發票人 發票日 票面金額（新臺幣） 到期日 本票裁定案號 本票裁定利息起算日 １ 朱育琪 王嘉銘 109年5月3日 70萬元 未記載 110年度司票字第1097號裁定准予強制執行 110年1月8日